臺灣高等法院民事判決　　　　　　　　　　　　　　　　九十二年度訴字第六五號
　　原　　　告　甲○○
　　被　　　告　乙○○
當事人間因侵權行為損害賠償事件，本院於九十二年十二月三十日言詞辯論終結，判
決如下：
    主      文
被告應給付原告新臺幣肆佰壹拾玖萬壹仟零貳拾玖元。
原告其餘之訴駁回。
訴訟費用由被告負擔四分之三，餘由原告負擔。
    事      實
甲、原告方面：
一聲明：被告應給付原告新臺幣（下同）五百六十四萬八千元。
二陳述：
  (一)被告乙○○於九十一年十二月二十八日晚間，在桃園縣新屋鄉放沖天炮，原告遭
    其燃放之沖天炮炸傷，因眼球破裂，現右眼完全失明，被告應負損害賠償責任。
  (二)原告請求之金額如下：
    (1)醫藥費約六萬八千元。
    (2)原告減少勞動能力至為明顯，以每月一萬元計，至原告年滿六十五歲止計以四
      十年計，被告應賠償四百八十萬元，如一次給付依霍夫曼法則計算為二百五十
      八萬元。
    (3)原告自受傷起，原以為可復原，心情尚稱平靜，嗣知完全失明後，內心痛苦難
      以言喻，精神上之痛苦，非當事人所能體會，請求三百萬元之精神慰撫金。
  (三)原告為七十二年一月十七日生，現年二十歲、就讀中原大學三年級、未婚、無業
    、無不動產及動產。
  (四)其餘援引刑事卷宗內資料。
三證據：提出醫療費收據。
乙、被告方面：
一聲明：原告之訴駁回。
二陳述：
  (一)對原告所提出之醫療收據無意見，對刑事判決無意見。被告願賠償，但原告請求
    之金額過高，被告負擔不起。
  (二)被告係七十一年四月二十八日出生，現年二十一歲、中原大學三年級、未婚、無
    業、無不動產及動產。
  (三)其餘援引刑事卷宗內資料。
    理      由
一本件原告起訴主張被告乙○○於九十一年十二月二十八日晚間，在桃園縣新屋鄉放
  沖天炮，原告遭其燃放之沖天炮炸傷，因眼球破裂，現右眼完全失明，被告應負損
  害賠償責任，爰依侵權行為損害賠償法則，請求被告賠償如附表所示請求金額欄所
  示之金額等語；被告就其因上開事實被判刑之事實不爭執，惟以原告請求之金額過
  高，被告負擔不起云云資為抗辯。
二原告主張被告乙○○於九十一年十二月二十八日晚間，在桃園縣新屋鄉放沖天炮，
  原告遭其燃放之沖天炮炸傷，因眼球破裂，現右眼完全失明之事實，已據原告提出
  醫療收據等為證，另經本院刑事庭於將本件附帶民事訴訟移送民事庭時，將本院九
  十二年度上易字第二一四七號刑事卷宗一併移送，經本院影印該等刑事卷宗在案。
  而被告因「乙○○於民國九十一年十二月二十八日二十一時卅分時許，在桃園縣新
  屋鄉○○村○○○道附近燃放沖天炮，本應注意於燃放沖天炮時，應選擇地點空曠
  、人跡稀少處，並應注意海邊風大，沖天炮可能受風影響而偏離原方向並傷及旁人
  ，而依當時並無不能注意之情事，竟疏未注意，在上開地點貿然施放沖天炮，致其
  原向海面施放之沖天炮，因受風吹而轉向適在附近之甲○○，直接衝進其右眼後爆
  炸，致甲○○受有右眼球破裂、眼眶骨骨折，顏面撕裂傷、右眼完全失明之重傷害
  。」之事實，經本院刑事庭於九十二年九月十日以九十年度上易字第二一四七號刑
  事判決「乙○○因過失傷害人致重傷，處有期徒刑貳月，如易科罰金，以佰元（
  銀元）折算壹日。」確定，原告主張被告有前開過失傷害人致重傷之侵權行為之事
  實，堪認為實在。
三被告不法侵害原告之身體，既經認定，自應負賠償責任，茲所應審酌者，為原告所
  得請求被告賠償之金額，爰分述如下：
  (一)醫療費用六萬八千元部分：
    (1)此部分已據原告提出醫療收據為證，被告就原告所提出之醫療收據不爭執（本
      院卷第十三頁、第四十三頁）。
    (2)然原告所提出之醫療收據費用計一萬三千八百八十元，逾此部分未據原告舉證
      以實其說，應認原告得請求之醫療費用為一萬三千八百八十元，逾此部分不應
      准許。
  (二)減少勞動能力二百五十八萬元部分：
    (1)按「不法侵害他人之身體或健康者，對於被害人因此喪失或減少勞動能力或增
      加生活上之需要時，應負損害賠償責任。」民法第一百九十三條第一項定有明
      文。原告據以主張其每月減少勞動能力一萬元計，算至六十五歲，計請求四十
      年減少勞動能力二百五十八萬元云云。
    (2)惟查九十一年度、九十二年度之最低薪資為一萬五千八百四十元。原告「右眼
      完全失明之重傷害」係一目失明，殘廢等級８，減少勞動能力比率為百分之六
      一．五二（見本院第四十五頁、第四十七頁、第四十八頁），則以此計算，原
      告每月減少勞動能力為九千七百四十四元（15840×0.6152 ＝9744，元以下無
      條件捨去）。
    (3)原告請求算至六十五歲計四十年之減少勞動能力，然勞工之退休年齡為六十歲
      ，再原告係七十二年一月十七日生（本院卷第二十五頁），現就讀中原大學三
      年級，正常情形於九十四年六月三十日畢業，加上服兵役期間二年，原告於九
      十六年六月三十日方得就業有收入而有減少勞動能力可言。
    (4)依上所述，原告得請求之減少勞動能力以自本件辯論終結之九十二年十二月三
      十日算至原告滿六十歲之一百三十二年一月十七日減去九十二年十二月三十日
      至九十六年六月三十日就讀、服兵役期間，計得請求減少勞動能力為二百十七
      萬七千一百四十九元（計算式如附表所示）。
  (三)精神慰撫金三百萬元部分：
    (1)「不法侵害他人之身體、健康、名譽、自由、信用、隱私、貞操，或不法侵害
      其他人格法益而情節重大者，被害人雖非財產上之損害，亦得請求賠償相當之
      金額。」民法第一百九十五條第一項前段定有明文。
    (2)原告因被告前開過失傷害人致重傷，原告因而受有右眼球破裂、眼眶骨骨折，
      顏面撕裂傷、右眼完全失明之重傷害，肉體、精神確受極大痛若，本院斟酌兩
      造之身分、地位、經濟能力等（原告為七十二年一月十七日生，現年二十歲、
      就讀中原大學三年級、未婚、無業、無不動產及動產；被告係七十一年四月二
      十八日出生，現年二十一歲、中原大學三年級、未婚、無業、無不動產及動產
      ），及原告於受傷時之九十一年十二月二十八日方十九歲，未滿二十歲，其人
      生光明前途正要展開之際，卻遭右眼完全失明之重傷害，其所受傷害自屬重大
      等實際情況，認為原告請求三百萬元，尚嫌過高，應予核減為二百萬元，原告
      逾此範圍之請求，於法無據，應予駁回。
  (四)以上計原告得請求四百一十九萬一千零二十九元。
五從而，原告基於侵權行為之損害賠償請求權，請求被告給付原告四百一十九萬一千
  零二十九元，於法有據，應予准許，其逾此範圍之請求，為無理由，應予駁回。
據上論結，本件原告之訴為一部有理由，一部無理由，依民事訴訟法第七十九條，判
決如主文。
中　　　華　　　民　　　國　　九十三　　年　　　一　　　月　　 十三 　　日
                              民事第一庭
                                  審判長法　官　尤　豐　彥
                                        法　官  陳　金　圍
                                        法　官  湯　美　玉
正本係照原本作成。
如不服本判決，應於收受送達後二十日內向本院提出上訴書狀，其未表明上訴理由者
，應於提出上訴後二十日內向本院補提理由書狀（均須按他造當事人之人數附繕本）
上訴時應提出委任律師或具有律師資格之人之委任狀；委任有律師資格者，另應附具
律師資格證書及釋明委任人與受任人有民事訴訟法第四百六十六條之一第一項但書或
第二項（詳附註）所定關係之釋明文書影本。
中　　　華　　　民　　　國　　九十三　　年　　　一　　　月　　　十四　　日
　　　　　　　　　　　　　　　　　　　　書記官　王　敬　端
附註：
民事訴訟法第四百六十六條之一（第一項、第二項）：
對於第二審判決上訴，上訴人應委任律師為訴訟代理人。但上訴人或其他法定代理人
具有律師資格者，不在此限。
上訴人之配偶、三親等內之血親、二親等內之姻親，或上訴人為法人、中央或地方機
關時，其所屬專任人員具有律師資格並經法院認為適當者，亦得為第三審訴訟代理人
。
